【裁判字號】    92,交上易,171
【裁判日期】    920627
【裁判案由】    過失傷害
【裁判全文】
臺灣高等法院刑事判決                          九十二年度交上易字第一七一號
    上  訴  人
    即  被  告  乙○○○
右上訴人因過失傷害案件，不服臺灣士林地方法院九十一年度交易字第一七七號，中
華民國九十二年三月二十日第一審判決（起訴案號：臺灣士林地方法院檢察署九十一
年度偵字第二四○六號），提起上訴，本院判決如左：
    主  文
上訴駁回。
    事  實
一、乙○○○於民國九十一年一月十三日上午八時十分許，駕駛車牌號碼ＤＺ─一○
    九五號自用小客車，沿臺北縣汐止市○○街（起訴書誤載為新昌路）西向東方向
    行駛，途經臺北縣汐止市○○街與新昌路無號誌、未劃分幹支線之交岔路口，擬
    左轉進入新昌路南向北方向行駛之際，應注意轉彎車應讓直行車先行，且左轉彎
    時，應行至交岔路口中心處左轉，又依當時係白天、天候陰、路面無缺陷、且視
    距良好，並無不能注意之情事，竟疏未注意，貿然駕車未及駛至上述交岔路口中
    心處即搶先左轉，適甲○○騎乘車牌號碼ＧＰＨ─八三○號重機車，沿新昌路北
    往南方向直行，行經前開交岔路口，亦疏未注意車前狀況，貿然前行，突見乙○
    ○○上開自用小客車已不及閃避煞停，致甲○○所騎乘之上開重機車車頭撞及乙
    ○○○所駕駛自用小客車左前保險桿，而人車倒地，造成甲○○受有左足底裂傷
    、右足挫傷皮下瘀血、前胸挫傷等傷害。乙○○○於肇事後於未被有偵查犯罪職
    務之公務員發覺前，向前往現場處理之員警潘鳴森當場承認為肇事人，而接受裁
    判。
二、案經乙○○○自首及被害人甲○○訴由臺北縣警察局汐止分局報請臺灣士林地方
    法院檢察署檢察官偵查起訴。
    理  由
一、訊據被告乙○○○雖對於右揭時地駕車發生車禍之事實供承不諱，惟矢口否認有
    何過失犯行，辯稱：其當時係小心地慢慢左轉，已轉至交岔路口中心，告訴人甲
    ○○之車輛是左方車未讓其所駕駛之右方車先行，而撞擊肇事，其並無過失云云
    。惟查：
（一）被告駕駛車牌號碼ＤＺ─一○九五號自用小客車，沿臺北縣汐止市○○街由西
      往東方向行駛，途經臺北縣汐止市○○街與新昌路無號誌、未劃分幹支線交岔
      路口，欲左轉進入新昌路時，適告訴人騎乘車牌號碼ＧＰＨ─八三○號重機車
      ，沿新昌路北往南方向直行，行經前開交岔路口，二車碰撞而肇事之事實，迭
      據被告供述在卷，並經告訴人指訴綦詳，且有道路交通事故調查報告表（見偵
      查卷第十三頁）、現場照片十二張（見偵查卷第十五至二十頁）在卷可稽。又
      被告係由南昌街西向東方向左轉新昌路而肇事之情，為被告及告訴人陳述一致
      （見原審卷第三十、三一、四八頁），並有原審諭現場處理警員潘鳴森補繪現
      場草圖傳真一份（見原審卷第三七頁）在卷足憑，堪認被告係駕車由南昌街左
      轉新昌路，而告訴人係騎乘機車沿新昌路直行甚明。
（二）依前開道路交通事故調查表所附現場圖觀之（見偵查卷第十三頁），被告之自
      用小客車斜停於新昌路北向南車道上，右前車頭在新昌路分隔雙黃線之延伸線
      上，尚未轉入欲行駛之南向北車道，復參酌現場照片明顯可見，被告之自用小
      客車受損部位係在左車頭保險桿部分而非車身左側，並據被告於原審供承在卷
      （見原審卷第二八頁），可見被告確係未及駛至交岔路口中心處即搶先左轉，
      所辯其車已經轉到交岔路口中心處，與現場圖及照片所顯示之情節不合，自不
      足採。
（三）被告又辯稱：告訴人之車係左方車，應讓其所駕駛之右方車先行云云。惟依道
      路交通安全規則第一百零二條第一項第二款規定：「汽車行駛至無號誌或號誌
      故障而無交通警察指揮之交岔路口，支線道車應暫停讓幹線道車先行。未劃分
      幹、支線或同為幹線道或支線道者，轉彎車應暫停讓直行車先行；如同為直行
      車或轉彎車者，左方車應暫停讓右方車先行」，可知左方車應暫停讓右方車先
      行，必以同為直行車或同為轉彎車之情形，始有適用。而被告係轉彎車，告訴
      人係直行車，已如前述，故二車並非同為直行車或同為轉彎車，被告自不得援
      引上開規定主張告訴人之直行車應讓其所駕自用小客車先行至明。
（四）按汽車行至無號誌、未劃分幹支線交岔路口，轉彎車應讓直行車先行；又汽車
      行駛至交岔路口左轉彎時，應行至交岔路口中心處左轉，並不得占用來車道搶
      先左轉，道路交通安全規則第一百零二條第一項第二款、第四款分別定有明文
      。被告駕車經過上揭路段交岔口擬左轉彎時，應注意轉彎車應讓直行車先行，
      又左轉彎時，應注意行至交岔路口中心處左轉，並不得占用來車道搶先左轉，
      且事故發生時係白天、天候陰、路面無缺陷、且視距良好，有前開道路交通事
      故調查報告表可憑。被告左轉彎前應注意左右直行車輛動態，並研判其車速距
      離確為安全時始可左轉行駛，竟疏未注意，貿然駕車行經無號誌、未劃分幹支
      道交岔路口，未行至交岔路口中心處搶先左轉而未讓屬直行之告訴人機車先行
      ，以致發生車禍，使告訴人受有傷害，被告顯有過失。而告訴人因疏未注意車
      前狀況，而騎乘機車車頭撞擊被告車輛之左前保險捍，致人、車倒地，亦有過
      失。本件車禍經送請臺灣省臺北縣區車輛行車事故鑑定委員會及臺灣省車輛行
      車事故覆議鑑定委員會鑑定之結果，亦均認定：被告駕駛自小客車左轉未讓直
      行車先行為肇事主因，告訴人駕駛重機車未注意車前狀況為肇事次因，有上開
      委員會之九十一年八月二十六日北鑑字第九一○二六九號函附鑑定意見書（見
      偵查卷第五一至五三頁）、九十一年十二月十日府覆議字第九一二四六二號函
      （見原審卷第十八頁）在卷可參，惟上開委員會鑑定結果未酌及被告尚有未行
      交岔路口中心處搶先左轉之過失，容有未洽。又告訴人因本件車禍，因而受有
      左足底裂傷、右足挫傷皮下瘀血、前胸挫傷等傷害，有佑平醫院診斷證明書一
      份附卷可稽（見偵查卷第七頁），被告之過失行為與告訴人之傷害間，有相當
      因果關係。告訴人雖疏未注意車前狀況，與有過失，惟不影響被告應負過失責
      任之認定。
（五）綜上所述，本件事證已臻明確，被告所辯不足採信，其犯行堪以認定。
二、核被告所為，係犯刑法第二百八十四條第一項前段之過失傷害罪。又查被告於肇
    事後，犯罪未經發覺前，向至現場處理尚不知肇事者為何人之警員潘鳴森，主動
    表示其即為駕駛者之事實，有自首調查表存卷可參（見偵查卷第十一頁），並經
    證人潘鳴森於偵查中到庭結證明確（見偵查卷第四三頁反面），雖被告在主觀上
    認為非其車輛所撞及而否認犯罪，惟其駕車之行為與告訴人所受傷害是否有因果
    關係，乃由法院依事實加以認定，並非憑行為人之承認與否而予以確定，被告既
    於警員到場時自承其係自用小客車之駕駛者，而當時警方亦認該自用小客車可能
    係肇事車輛，則其自承係自用小客車駕駛之行為，已有利於案件之偵查，應認符
    合自首之要件，被告嗣並接受調查裁判，自已合於刑法第六十二條前段自首規定
    之要件，故依該條規定減輕其刑。
三、原審本同上見解，認被告所犯罪證明確，適用刑法第二百八十四條第一項前段、
    第六十二條前段、第四十一條第一項、罰金罰鍰提高標準條例第一條前段、第二
    條之規定，並審酌被告之素行、過失程度，告訴人亦有過失及所受傷害之情形，
    被告事後未與告訴人達成和解賠償損害等一切情狀，量處拘役三十日，並諭知易
    科罰金之折算標準。核其認事用法均無不合，量刑亦屬妥適。被告上訴，否認有
    過失，為無理由，應予駁回。
據上論斷，應依刑事訴訟法第三百六十八條，判決如主文。
本案經檢察官郭弘佑到庭執行職務。
中      華      民      國    九十二    年      六      月    二十七    日
                              臺灣高等法院交通法庭
                                  審判長法  官  楊  照  男
                                        法  官  陳  炳  彰
                                        法  官  王  詠  寰
右正本證明與原本無異。
不得上訴。
                                        書記官  駱  麗  君
中      華      民      國    九十二    年      六      月    二十七    日
附錄本案論罪科刑法條
刑法第二百八十四條
因過失傷害人者，處六月以下有期徒刑、拘役或五百元以下罰金，致重傷者，處一年
以下有期徒刑、拘役或五百元以下罰金。
從事業務之人，因業務上之過失傷害人者，處一年以下有期徒刑、拘役或一千元以下
罰金，致重傷者，處三年以下有期徒刑、拘役或二千元以下罰金。


司法院資訊處製作；財團法人民間司法改革基金會備份。
